【裁判字號】    99,訴緝,88
【裁判日期】    990531
【裁判案由】    毒品危害防制條例
【裁判全文】
臺灣臺北地方法院刑事判決              99年度訴緝字第88號
公  訴  人  臺灣臺北地方法院檢察署檢察官
被      告  甲○○
上列被告因違反毒品危害防制條例案件，經檢察官提起公訴（97
年度毒偵字第3440號），因被告於本院準備程序中先就被訴事實
為有罪陳述，經本院合議庭裁定適用簡式審判程序，茲判決如下
：
    主  文
甲○○施用第一級毒品，累犯，處有期徒刑柒月；扣案注射針筒
貳支均沒收。又施用第二級毒品，累犯，處有期徒刑陸月。應執
行有期徒刑壹年；扣案注射針筒貳支均沒收。
    事  實
一、甲○○前於民國86年間，因施用毒品案件，經依本院裁定送
    觀察、勒戒後，認無繼續施用毒品傾向，於87年9月29日執
    行完畢釋放出所，並經本院以86年度訴字第176號、第2615
    號、87年度易字第1273號判決免刑確定；復於上開觀察、勒
    戒執行完畢釋放後5年內之91年11月間，因再犯施用第二級
    毒品案件，經依本院92年度毒聲字第725號裁定送觀察、勒
    戒後，認有繼續施用毒品傾向，並依本院92年度毒聲字第
    725裁定令入戒治處所施以強制戒治，迄至93年1月9日因毒
    品危害防制條例修正報結出所，該次施用毒品犯行，並經本
    院以92年度簡字第3388號判處有期徒刑6月確定。另於86年
    間，因違反麻醉藥品管理條例案件，經本院以86年度訴字第
    176號、第2615號、87年度易字第1273號判處有期徒刑6年確
    定，於88年2月12日入監服刑，於91年5月5日縮刑假釋出監
    ，嗣經撤銷假釋應執行殘刑2年1月又4日，並與上開有期徒
    刑6月接續執行，於95年6月20日執行完畢。詎其仍不知悔悟
    ，於97年7月25日凌晨1時25分許採尿時往前回溯26小時及1
    至5天內之某時（不含為警查獲後至採尿之期間），在不詳
    處所，分別基於施用第一級、第二級毒品之犯意，以將第一
    級毒品海洛因置於注射針筒內摻水溶解、持針筒注射身體之
    方式，及將第二級毒品甲基安非他命置於玻璃球吸食器內點
    火燃燒使甲基安非他命霧化成煙氣後吸食甲基安非他命煙氣
    之方式，分別施用第一級毒品海洛因、第二級毒品甲基安非
    他命各1次。嗣於97年7月24日晚間23時許，在桃園縣中壢市
    ○○路○段437巷11號前為警查獲，並扣得其所有供施用第一
    級毒品海洛因所用之注射針筒2支。
三、案經桃園縣政府警察局報請臺灣桃園地方法院檢察署呈請臺
    灣高等法院檢察署令轉臺灣臺北地方法院檢察署檢察官偵查
    起訴。
    理  由
一、程序方面：
    本件被告甲○○所犯施用第一、二級毒品罪，係死刑、無期
    徒刑、最輕本刑為3年以上有期徒刑以外之罪，且非高等法
    院管轄第一審案件，被告於本院準備程序中，先就被訴事實
    為有罪之陳述，經告知簡式審判程序之旨，並聽取檢察官及
    被告之意見後，本院合議庭裁定由受命法官進行簡式審判程
    序，是本件之證據調查，依刑事訴訟法第273條之2規定，不
    受同法第159條第1項、第161條之2、第161條之3、第163條
    之1及第164條至第170條規定之限制，合先敘明。
二、認定犯罪事實所憑證據及理由：
  (一)訊據被告甲○○對上開犯罪事實坦承不諱，又被告為警查獲
    後於97年7月25日凌晨1時20分許所採集之尿液，經以酵素免
    疫分析法初步檢驗結果，呈安非他命類及鴉片類陽性反應，
    再以氣相層析質譜儀法確認檢驗結果，判定呈第一級毒品鴉
    片類（嗎啡、可待因）及甲基安非他命陽性反應，此有桃園
    縣政府警察局被採尿人尿液暨毒品真實姓名與編號對照表（
    尿液編號：97偵-843）、台灣檢驗科技股份有限公司97年8
    月22日出具之濫用藥物檢驗報告附卷可稽（見臺灣桃園地方
    法院檢察署97年度毒偵字第4569號偵查卷第35頁、第50頁）
    。再依據NIDA Research Monograph 73記載，服用單一劑量
    甲基安非他命後之尿液，可檢測到原形甲基安非他命之時間
    可達23小時；海洛因於人體內可迅速代謝成6-乙醯嗎啡，然
    後轉變成嗎啡，依據Cone及Welch發表於Journal of
    Analytical Toxicology(1991)之報告，分別施用單一劑量
    3mg及6mg 之海洛因，可檢測到6-乙醯嗎啡（濃度高於或等
    於10ng/ml）之期間平均約2.4及4.2小時，最久者不超過8小
    時，即使施用更高劑量，在24小時內或更短期間內，即無法
    檢出該成分，而可檢測到總嗎啡（濃度高於或等於300ng/ml
    ）之期間則平均約可達17及26小時，另依據Clarke's
    Analysis of Drugs and Poisons一書第3版之記述：施用甲
    基安非他命後24小時內，約有施用劑量之70%由尿中排出，
    經人體可代謝出甲基安非他命原態及其代謝物安非他命，一
    般可檢出甲基安非他命成分之最長時間為1至5天，此有行政
    院衛生署管制藥品管理局92年2月13日管檢字第0920000964
    號函、93年7月22日管檢字第0930006615號函（均影本）各1
    件在卷可憑。而本件被告於97年7月25日凌晨1時20分許所採
    集尿液檢驗結果，尿液中所含嗎啡、甲基安非他命、安非他
    命之濃度分別為26,517ng/ml、17,972ng /ml、3,061ng/ml
    ，有上開濫用藥物檢驗報告可按，參照上揭說明，堪認被告
    上開施用第一級毒品海洛因及第二級毒品甲基安非他命之犯
    罪時間，依被告供述施用方式，分別最久應不超過自採尿時
    起往前回溯26小時及1至5天內。以上均足徵被告前揭任意性
    自白核與事實相符，應可採為論罪科刑之依據。
  (二)按毒品危害防制條例於92年7月9日修正公布，自93年1月9日
    施行，其中第20條、第23條將施用毒品之刑事處遇程式區分
    為「初犯」、「5年內再犯」、「5年後再犯」。依其立法理
    由之說明：「初犯」，經觀察、勒戒或強制戒治，應為不起
    訴處分或不付審理之裁定；經觀察、勒戒或強制戒治執行完
    畢釋放後，「5年內再犯」者，因其再犯率甚高，原實施之
    觀察、勒戒及強制戒治既已無法收其實效，爰依法追訴或裁
    定交付審理。至於經觀察、勒戒或強制戒治執行完畢釋放後
    ，「5年後再犯」者，前所實施之觀察、勒戒或強制戒治已
    足以遮斷其施用毒品之毒癮，為期自新及協助其斷除毒癮，
    仍適用「初犯」規定，先經觀察、勒戒或強制戒治之程式。
    從而依修正後之規定，僅限於「初犯」及「5年後再犯」二
    種情形，始應先經觀察、勒戒或強制戒治程序。倘被告於5
    年內已再犯，經依法追訴處罰，縱其第3次（或第3次以上）
    再度施用毒品之時間，在初犯經觀察、勒戒或強制戒治執行
    完畢釋放5年以後，已不合於「5年後再犯」之規定，且因已
    於「5年內再犯」，顯見其再犯率甚高，原實施觀察、勒戒
    或強制戒治，已無法收其實效，即應依該條例第10條處罰（
    最高法院97年度第5次刑事庭會議決議參照）。查本件被告
    前於86年間，因施用毒品案件，經依本院裁定送觀察、勒戒
    後，認無繼續施用毒品傾向，於87年9月29日執行完畢釋放
    出所，並經本院以86年度訴字第176號、第2615號、87年度
    易字第1273號判決免刑確定；復於上開觀察、勒戒執行完畢
    釋放後5年內之91年11月間，因再犯施用第二級毒品案件，
    經依本院92年度毒聲字第725號裁定送觀察、勒戒後，認有
    繼續施用毒品傾向，並依本院92年度毒聲字第725裁定令入
    戒治處所施以強制戒治，迄至93年1月9日因毒品危害防制條
    例修正報結出所，該次施用毒品犯行，並經本院以92年度簡
    字第3388號判處有期徒刑6月確定。另於86年間，因違反麻
    醉藥品管理條例案件，經本院以86年度訴字第176號、第261
    5號、87年度易字第1273號判處有期徒刑6年確定，於88年2
    月12日入監服刑，於91年5月5日縮刑假釋出監，嗣經撤銷假
    釋應執行殘刑2年1月又4日，並與上開有期徒刑6月接續執行
    ，於95年6月20日執行完畢等情，有臺灣高等法院被告前案
    紀錄表1份、本院96年度訴字第176號、第2615號、87年度易
    字第1273號判決、92年度毒聲字第725號裁定、92年度毒聲
    第1696號裁定各1份在卷可稽，被告既已於第1次觀察、勒戒
    執行完畢釋放後5年內之91年11月間再犯施用毒品案件，顯
    見原實施之觀察、勒戒已無法收其實效，則其於97年7月25
    日凌晨1時20分採尿時往前回溯26小時及1至5天內之某時，
    分別再犯本件施用第一、二級毒品案件，即非屬毒品危害防
    制條例第20條第3項所定「5年後再犯」之情形，而符合同條
    例第23條第2項之起訴條件，附此說明。
  (三)綜上，本件事證明確，被告施用第一、二級毒品犯行堪以認
    定，應予依法論科。
三、論罪科刑理由：
  (一)按海洛因、甲基安非他命分別為毒品危害防制條例第2條第2
    項第1款、第2款明定之第一級、第二級毒品，不得持有及施
    用。核被告所為，係犯毒品危害防制條例第10條第1項之施
    用第一級毒品罪及同條第2項之施用第二級毒品罪。其施用
    前持有第一級毒品海洛因、第二級毒品甲基安非他命之低度
    行為，分別為其施用第一級、第二級毒品之高度行為所吸收
    ，均不另論罪。
  (二)被告所犯上開二罪，犯意各別，行為互殊，應予分論併罰。
  (三)又被告前於86年間，因違反麻醉藥品管理條例案件，經本院
    以86年度訴字第176號、第2615號、87年度易字第1273號判
    處有期徒刑6年確定，於88年2月12日入監服刑，於91年5月5
    日縮刑假釋出監，嗣經撤銷假釋應執行殘刑2年1月又4日，
    並接續執行其於91年間犯施用毒品案件經本院92年度簡字第
    3388號所判處之有期徒刑6月，於95年6月20日執行完畢等情
    ，有上開臺灣高等法院被告前案紀錄表在卷可按，其前受有
    期徒刑執行完畢後，於5年內故意再犯本件最重本刑均為有
    期徒刑以上之罪之施用第一、二級毒品罪，均為累犯，應依
    刑法第47條第1項規定，分別加重其刑。
  (四)爰審酌被告素行不良，前已因施用毒品犯行受觀察、勒戒及
    徒刑執行，猶未能確實戒除毒害，仍有吸毒成癮之舉，惟所
    犯之施用毒品犯行乃戕害自己身心健康，尚未害及他人，及
    其犯罪後坦承犯行等一切情狀，分別量處如主文所示之刑，
    並定其應執行之刑。
  (四)扣案注射針筒2支，係被告所有，供犯施用第一級毒品罪所
    用之物，業據被告陳明在卷，爰依刑法第38條第1項第2款規
    定，宣告沒收。
據上論斷，應依刑事訴訟法第273條之1第1項、第299條第1項前
段，毒品危害防制條例第10條第1項、第2項，刑法第11條、第38
條第1項第2款、第51條第5款，判決如主文。
本案經檢察官蔡甄漪到庭執行職務。
中    華    民    國    99    年    5     月    31    日
                        刑事第十二庭  法  官  陳慧萍
以上正本證明與原本無異。
如不服本判決應於收受送達後10日內向本院提出上訴書狀，並應
敘述具體理由；其未敘述上訴理由者，應於上訴期間屆滿後20日
內向本院補提理由書（均須按他造當事人之人數附繕本）「切勿
逕送上級法院」。
                                      書記官  黃慧怡
中    華    民    國    99    年    5     月    31    日

司法院資訊處製作；財團法人民間司法改革基金會備份。
